臺灣臺東地方法院刑事判決　　　　　　　　　　　　　　九十一年度訴字第二號
　　公　訴　人　臺灣臺東地方法院檢察署檢察官
　　被　　　告　丙○○
　　選任辯護人　邱聰安
右列被告因搶奪案件，經檢察官提起公訴（九十年度偵字第一六五一號），本院判決
如左：
    主  文
丙○○意圖為自己不法之所有，而搶奪他人之動產，處有期徒刑玖月。
    事  實
一、丙○○因母親患病在臺東縣臺東市○○街三○三巷一號馬偕紀念醫院臺東分院（
    下稱馬偕醫院）住院治療，因而在醫院內負責其母照護工作，於民國九十年八月
    三十一日晚間九時二十分許，丙○○至馬偕醫院對面之統一便利商店購買礦泉水
    、雞排及炭烤食品等食物，並坐在馬偕醫院後方停車場旁之大門內食用，於同日
    晚上十時許，適該院之護士己○○駕車停放該處，偕同二名小孩欲進入醫院探病
    ，丙○○因母親生病長期治療欠缺醫藥費，見己○○下車時手持紅色皮包（內有
    身份證、駕駛執照、工作識別證、金融卡、存摺、印章、信用卡及現金新臺幣（
    下同）三千餘元等物），竟意圖為自己不法之所有，乘己○○不及防備之際，自
    後方用力拉扯己○○之皮包，得手後，立即翻牆逃離現場，並取出皮包內之現金
    ，而將其餘物品棄置於臺東縣臺東市康樂橋下之溪流內，隨後再返回醫院繼續照
    護其母親。嗣己○○報案經警調閱前開便利商店之監視錄影帶後，循線於九十年
    九月一日下午三時三十分許，在馬偕醫院第四三一號病房查獲丙○○，並在丙○○之身上取出搶奪所得剩餘之贓款二千九百五十元。
二、案經臺東縣警察局臺東分局報請臺灣臺東地方法院檢察署檢察官偵查起訴。
    理  由
一、訊據被告丙○○矢口否認有為右揭搶奪之犯行，辯稱：伊並未搶奪被害人己○○
    之皮包，伊僅到統一便利商店購物之後，在急診室外面喝完飲料即返回伊母親之
    病房，伊根本未至現場，且伊在警訊中之所以承認係因警察叫伊承認，才要讓伊
    回去照顧母親，且聲稱在檢察官面前要與警訊中供述一致，否則要將伊再帶回警
    局，期間又不讓伊接聽行動電話，伊不得已才承認云云。經查：
（一）前揭事實，業據被告於警訊及內勤檢察官偵訊時均坦承不諱，核與被害人己○○、證人戊○○迭於警訊及本院調查時指述及證述之情節相符。
（二）據證人即臺東縣警察局臺東分局製作被告筆錄之警員李奕廷於偵查中證稱：「
      （筆錄之內容是否據實記載？）都是依照被告陳述記載。」、「（訊問前有無
      告之被告權利？）有的」、「（有無警員刑求被告？）完全沒有。」及「（有
      無警員恐嚇被告必須承認犯案？）沒有，是他自己承認的。」等語（見偵查卷
      第四十頁），證人即臺東縣警察局臺東分局中興派出所主管丁○○於本院調查
      時亦證稱：「（他『即被告』在警察局的精神狀況如何？）很好。」、「（你
      們有沒有對被告施以強暴脅迫？）沒有。」等語，而被告於偵訊及本院調查時
      亦均供稱並未遭到警察刑求等語，顯見被告當初確係出於自由意志而自白犯罪
      ，再參以被告在臺東地檢署內勤檢察官訊問時，並未向檢察官表示警訊內容係
      遭員警以不正方法取供所得，復經檢察官訊問被告同母異父之兄長鄧明德家庭
      經濟狀況後責付鄧明德返家，有訊問筆錄可稽（見偵查卷第五、六頁），被告
      若有前開所辯遭員警以伊母親病危脅其承認犯罪乙情，何以不立即向內勤檢察
      官反應上情？再者，警方既已取得被害人己○○及證人戊○○之明確指認及訊
      問筆錄，且於訊問時即帶同被告查證現場位置製作現場圖並拍攝照片，已足堪
      認事證明確，實無再要求被告必須在檢察官面前承認犯罪而為與警訊中供述一
      致，況證人即前開警員李奕廷及丁○○均已到庭具結作證，自無甘冒犯罪之風
      險而有偽證之情形，是被告前開所辯遭員警以不正方法取供一節，尚不無足採
      。
（三）再據被害人己○○於警訊中陳稱：「我看見嫌犯特徵高、壯碩、穿白色的汗衫
      ，深色短褲及深色的帽子，徒步動作敏捷。另案發時在我身旁的大女兒陳昱言
      於案發後向我表示嫌犯的帽子前面有白色圖案，而且她有看到嫌犯白色衣服有
      九九二個圖案。」等語（見警卷第四頁），於偵訊中指稱：「我有看到背影，
      搶完後往黑暗角落處逃走，我確定他穿短褲、白色上衣，有看到一頂深色帽子
      ‧‧對方很高壯，有一百七十幾公分以上。」等語（見偵查卷第十九頁），復
      於本院調查時陳稱：「我可以從正面確定被告為當天搶我皮包的人，我是透過
      證人及旁邊的資料，可以確定他就是搶我皮包的人。」等語，（見本院九十一
      年三月二十六日訊問筆錄），被害人己○○並迭次於警訊、偵訊及本院調查時
      就被告之正面及背面親自指認無誤；而被告已自承於案發當晚九時三十分許曾
      經前往統一便利商店購物等情，經警調閱該時間便利商店之監視錄影帶畫面，
      被告確係頭戴深色帽子，前面有白色圖案，且身上所穿著之白色衣服自外型上
      觀之確與汗衫相似，前面亦有阿拉伯數字九九之圖樣，顯與被害人所指述之外
      型特徵均相符合，有該列印錄影帶畫面一紙可資佐證；再訊之被告自承身高為
      一百八十三公分，則以被告之特殊身高、戴帽及衣服之圖樣等情，顯較一般人
      容易確認，而尚不足以令人混淆誤認。
（四）又證人戊○○於警訊中證稱：「於八月三十一日二十二時許，至停車場牽車看
      見嫌犯問我是否關安全門及是否護士，我回應最好關門及我不是護士」、「嫌
      犯特徵身材高大，體型壯碩、穿短褲、淡色Ｔ恤、戴帽子。」等語（見警卷第
      五頁），及於本院調查時證稱：「（妳有跟妳遇到的人交談嗎？）有，我從側
      門走出去，‧‧他主動跟我交談，他說『小姐、妳門沒有關好』，我說『沒有
      關係、等一下可能有人出來』，他又在問我是不是馬偕醫院的護士，我因為害
      怕就說我不是，我就馬上發動摩托車走了。」、「高大，還有戴帽子，身材中
      等，他穿淺色的Ｔ恤還有短褲。」、「隔天我到警察局做筆錄的時候有看到被
      告，憑著我前一天的印象我指認他就是搶嫌，當時警察跟我說他認罪的時候有
      提到之前有看到一個女子，他跟警察交待跟我談話的內容，是跟我說的一樣，
      當時我並沒有告訴警察我們談話的內容。」等語（見本院九十一年三月二十六
      日訊問筆錄），足認證人戊○○在停車場所見之人與被害人己○○所見者確係
      相同一人；並參以證人丁○○亦證稱：「（證人戊○○是如何出面指認的？）
      是丙○○告訴我有一個人有看到他，可以幫他證明，因為丙○○起先說他的位
      置是在一般民眾要到後停車場要經過的門，他在那個門附近吃炸雞，後來有一
      位小姐過來，他有問那位小姐那個門關了嗎，那個小姐沒有回答他就走了，後
      來我們查訪十點左右曾出入該門的人員，找到戊○○，結果她所說的位置在住
      院大樓樓梯下來的門外面有一個可以坐的地方看到丙○○，還有告訴我們交談
      的內容，因為很暗她很害怕，她沒有回答就走了。」等語，則被告既係主動向
      警察供出尚有證人與之交談，再經由警察找出證人戊○○，且談話內容又係相
      同，顯見被告確係在本件案發地點與證人戊○○碰面交談之事實，應堪認定。
      至辯護人雖辯稱證人戊○○對被告之口音前後證述不一云云，然此係證人個人
      主觀認定之詞，尚不足為有利被告之認定，是被告辯稱伊並未見到證人戊○○
      或與之交談云云，不足採信。
（五）被告雖又辯稱現場圖及逃亡路線照片係警察依據被害人之指述所製作乙節，然
      查被害人己○○於警訊中並未指稱被告逃亡之路線，且陳稱其因為大肚子無法
      追趕被告等語，是以被害人己○○對於被告如何逃離現場並不清楚，況其已遭
      搶奪而驚魂未甫，如何知悉被告係逃往何處？參諸被告於警訊中所供搶奪之情
      節詳細，又帶同警察循逃亡路線拍攝照片，馬偕醫院現場又攝有被告從牆垣逃
      離時踩踏之腳印，足認被告之自白與卷附之現場圖及照片之內容相符，若非被
      告主動供出前述搶奪位置及逃亡路線，警察如何繪製並拍攝照片？被告執此抗
      辯，亦不足採。
（六）至證人甲○○及乙○○固係與被告母親同一病房之病人王明政之父母，有馬偕
      醫院函附病歷資料一份附卷可參，惟該二名證人於偵訊中就本件案發當日相互
      之行程、作為及經過情形所證述之情節已南轅北轍，有該日訊問筆錄在卷可稽
      （見偵查卷第四十一至四十四頁），且證人乙○○於本院調查時雖證稱其夫甲○○係於當日十時五分許至醫院探病，而證人甲○○卻改口證稱並不確定九十
      年八月三十一日是否有去馬偕醫院探病，亦未注意隔壁病床之婦人係由何人前
      來照顧等語，是認渠等所述之證詞已相互矛盾，並不足以證明被告當日之行蹤
      ，再參以前開二名證人就是否認識被告及與被告交談之情形前後不一，被告亦
      供稱不認識渠等二人，則被告如何知悉前開二名證人之姓名，並查訪地址提供
      傳喚作證，誠屬有疑，故證人甲○○及乙○○所為之證詞，尚難據為有利於被
      告之認定。另被告聲請勘驗馬偕醫院急診室大門之監視錄影帶部分，欲證明被
      告進入馬偕醫院之時間，惟因該錄影帶之畫面係採四個鏡頭分割拍攝，且攝影
      機所攝大門位置之畫面，並未能清楚拍攝被告進出之情形，此亦為辯護人於本
      院審理時所質疑者，是無勘驗前開監視錄影帶之必要；又被告聲請鑑定指紋及
      腳印部分，因本案發生至今已一年有餘，且財物均為被害人己○○所領回，而
      現場所遺留之腳印因時間久遠及自然因素已難存在，亦無從予調查，均併此敘
      明。
（七）此外，並有贓物認領保管單、統一便利商店之監視錄影帶列印畫面、現場圖各
      一紙及照片十六幀在卷可稽。本件事證明確，被告犯行洵堪認定。
二、核被告所為，係犯刑法第三百二十五條第一項之搶奪罪。爰審酌被告不思正途獲
    取財物，其犯罪之動機、目的、手段、所搶得財物之價值非多，惟對被害人造成
    心理上之傷害非輕及犯罪後翻異前供否認犯行，態度不佳等一切情狀，量處如主
    文所示之刑，以資懲儆。
據上論斷，應依刑事訴訟法第二百九十九條第一項前段，刑法第三百二十五條第一項
，判決如主文。
本案經檢察官洪政和到庭執行職務
中      華      民      國    九十一    年      九      月     二十     日
                                臺灣臺東地方法院刑事庭
                                    審判長法  官  楊力進
                                          法  官  范乃中
                                          法  官  林卉聆
右正本證明與原本無異。
如不服本判決，應於判決送達後十日內，向本院提出上訴狀。
(須附繕本)
                                          書記官  蘇  豫
中      華      民      國    九十一    年      九月     二十四   日
中華民國刑法第三百二十五條
意圖為自己或第三人不法之所有，而搶奪他人之動產者，處六月以上五年
以下有期徒刑。
